【裁判字號】    98,消債更,393
【裁判日期】    980331
【裁判案由】    聲請更生程序
【裁判全文】
臺灣高雄地方法院民事裁定           98年度消債更字第393號
聲  請  人  甲○○
上列當事人因消費者債務清理事件聲請更生，本院裁定如下：
    主  文
聲請駁回。
聲請費用由聲請人負擔。
    理  由
一、聲請意旨略以：聲請人前與台新商業銀行股份有限公司（下
    稱台新銀行）等銀行訂定消費借貸及信用卡契約，致積欠無
    擔保債務合計新台幣（下同）4,389,045 元，因有無法清償
    債務之情事，而於消費者債務清理條例（下稱消債條例）施
    行後，向最大債權銀行台新銀行請求共同協商債務清償方案
    ，惟台新銀行所提每月還款28,333元之方案，未包含附表所
    示14至15資產管理公司之債務，且聲請人目前已遭銀行強制
    扣薪，每月實際所得金額僅31,097元，在每月收入扣除聲請
    人本身之必要支出、孝親費用及如依協議還款，實無法清償
    積欠前開資產管理公司之債務，致協商不協立，爰依消債條
    例之規定聲請更生等語。
二、按債務人不能清償債務或有不能清償之虞，且無擔保或無優
    先權之債務總額未逾新臺幣1200萬元者，於法院裁定開始清
    算程序或宣告破產前，得向法院聲請更生，消債條例第3條
    、第42條第1 項分別定有明文。又聲請更生或清算不合程式
    或不備其他要件者，法院應以裁定駁回之，但其情形可以補
    正者，法院應定期間先命補正，復為同條例第8 條所明定。
三、聲請人主張其積欠如附表所示之上開債務，因無法清償，於
    民國97年間向最大債權銀行台新銀行申請消債條例前置協商
    ，惟因協議之每月還款28,333元之方案未包含附表所示14至
    15資產管理公司之債務，致協商不成立等情，業據聲請人提
    出前置協商不成立通知書、財團法人金融聯合徵信中心當事
    人綜合信用報告─債務清理條例前置協商專用債權人清冊、
    前置協商不成立通知書及台新銀行台新債協97法字第80224
    號函、匯誠第一資產管理股份有限民事陳報狀、良京實業股
    份有限公司民事陳報狀附卷可參（見本院卷第14頁、第77頁
    至87頁、第117 頁至128 頁），足認屬實。故本件應審酌者
    為聲請人是否已陷於不能清償債務或有不能清償之虞。
四、經查：
  (一)聲請人雖主張平均月收入為50,812元，並提出自97年8 月起
    至97年11月止之薪資條（見本院卷第55頁）為據，惟依其96
    年度綜合所得稅各類所得資料清單所示（見本院卷第24頁）
    ，可見聲請人96年度所得共計808,188 元，平均每月收入為
    67,349元（元以下四捨五入），衡以，聲請人自91年起迄今
    均任職於高雄市政府警察局三民第一分局，工作穩定，收入
    並無明顯變化之情事，故認應以其96年度平均月薪67,349元
    計算，較能客觀反應其真實之償債能力。至聲請人雖因本院
    以97年度司執齊字第27151 號執行命令強制扣薪，然所扣之
    薪資亦係用以清償其所負擔債務，是於計算聲請人是否有清
    償能力時，自不得僅以其扣薪後實際受領之金額為斷，而應
    以其原應領薪資即前開平均月薪計算，始屬合理。此外，聲
    請人主張每月需支出膳食費4,950 元、水電瓦斯費1,419 元
    、電信費408 元、稅賦1,453 元、保險費56元共計8,286 元
    。按消債條例之立法目的，係為使不幸陷入經濟困境之人得
    以清理債務、重建生活，並在清理過程中能保有符合人性尊
    嚴之最低基本生活，而非維持債務人過去慣常之寬裕生活，
    是非得由聲請人任意主張其基本生活費用之數額，否則將造
    成揮霍無度以致清償能力降低，反而易使更生程序無從進行
    。因此本院參酌聲請人居住於高雄縣，暨內政部所公告之98
    年度台灣省低收入戶最低生活費用每人每月為9,660 元，係
    按照政府公布最近1 年平均每人消費支出（包含食品費、衣
    著鞋襪費、房租水電費、家居管理費、醫療保健費、交通通
    訊費、娛樂教育費及雜項支出）60％訂定，依此計算必要生
    活費用（包含食、衣、住、行、強制性保險等）為合理。是
    聲請人主張其每月必要生活費用為8,286 元，應屬可採。
  (二)再者，聲請人主張每月需支出父母蔡繁雄、蔡戴蜜扶養費用
    各1,000 元。然按受扶養權利者，以不能維持生活而無謀生
    能力者為限，民法第1117條第1 項定有明文；同條第2 項規
    定，前項無謀生能力之限制，於直系血親尊親屬不適用之，
    即直系血親尊親屬受扶養者，仍須以不能維持生活者為限。
    查蔡繁雄、蔡戴蜜皆領有老人津貼，尚可自給自足，並無不
    能維持生活之情事，業據聲請人自陳在卷，並有其提出老人
    年金之匯款資料在卷可參（見本院卷第11頁、第96至99 頁
    ），顯見蔡繁雄、蔡戴蜜並非不能維持生活，亦無受聲請人
    扶養之必要。故聲請人主張需支出父母扶養費用每月共1,00
    0 元，並不可採。
  (三)從而，依聲請人平均每月所得扣除其必要支出，及如依照上
    開台新銀行所提每月還款金額28,333元成立協商，尚餘30,7
    30元（計算式：67,349元－8,286 元─28,333元＝30,730元
    ）可資運用，如全數用於清償上開資產公司之債務，以此部
    分目前積欠之債務總額1,292,000 元，共約需償還42個月。
    又查聲請人係54年11月17日出生，目前43歲，此有聲請人陳
    明在卷，是聲請人按月清償債務共42個月（約3.5 年）後，
    尚未逾公務員法定退休年齡前，即可清償完畢。自無從認其
    已有不能償債務或有不能清償之虞之情事。
五、綜上，本件聲請人依現有收入，扣除基本生活支出後，尚難
    謂無餘裕之金額償還債務，且聲請人亦無法提出其他證據足
    資證明其確有不能清償債務或有不能清償之虞，應屬聲請更
    生之要件不備，且又無從補正，依首揭條文之意旨，自應駁
    回其更生之聲請，爰裁定如主文。
六、依消費者債務清理條例第8 條前段、第15條，民事訴訟法第
    95 條、第78條，裁定如主文。
中    華    民    國    98    年    3     月    31    日
              民事第五庭    法      官  鄭凱文
上為正本係照原本作成。
如不服本裁定，應於裁定送達後10日內，以書狀向本院提出抗告
，並繳納抗告費新臺幣1千元。
中    華    民    國    98    年    3     月    31    日
                            書  記  官  張家瑜
附表：
┌──┬────────────┬────────┬───────┐
│編號│債權人                  │金額（新台幣）  │種    類      │
├──┼────────────┼────────┼───────┤
│1   │合作金庫                │428,000元       │保證債務      │
├──┼────────────┼────────┼───────┤
│2   │土地銀行                │268,000元       │呆帳          │
├──┼────────────┼────────┼───────┤
│3   │華南銀行                │199,043元       │信用卡消費款  │
├──┼────────────┼────────┼───────┤
│4   │台北富邦銀行            │157,400元       │信用卡消費款  │
├──┼────────────┼────────┼───────┤
│5   │國泰世華銀行            │23,000 元       │呆帳          │
├──┼────────────┼────────┼───────┤
│6   │國泰世華銀行            │171,004元       │信用卡消費款  │
├──┼────────────┼────────┼───────┤
│7   │香港上海匯豐銀行        │297,541元       │信用卡消費款  │
├──┼────────────┼────────┼───────┤
│8   │聯邦銀行                │366 元          │信用卡消費款  │
├──┼────────────┼────────┼───────┤
│9   │遠東銀行                │99,079 元       │信用卡消費款  │
├──┼────────────┼────────┼───────┤
│10  │台新銀行                │947,000元       │呆帳          │
├──┼────────────┼────────┼───────┤
│11  │大眾銀行                │129,556元       │信用卡消費款  │
├──┼────────────┼────────┼───────┤
│12  │美國運通銀行            │116,162 元      │信用卡消費款  │
├──┼────────────┼────────┼───────┤
│13  │玉山銀行                │134,010         │信用卡消費款  │
├──┼────────────┼────────┼───────┤
│14  │匯誠第一資產管理股份有限│320,000         │債權轉移      │
│    │公司                    │                │              │
├──┼────────────┼────────┼───────┤
│15  │良京實業股份有限公司    │972,000         │債權轉移      │
├──┴────────────┼────────┴───────┤
│        合         計         │4,389,045元                     │
└───────────────┴────────────────┘


司法院資訊處製作；財團法人民間司法改革基金會備份。
